【裁判字號】    98,消債更,635
【裁判日期】    981030
【裁判案由】    更生事件
【裁判全文】
臺灣板橋地方法院民事裁定           98年度消債更字第635號
聲  請  人  甲○○（原姓名：戴.
上列當事人因消費者債務清理事件聲請更生，本院裁定如下：
    主  文
聲請駁回。
聲請程序費用由聲請人負擔。
    理  由
一、聲請意旨略以：聲請人積欠金融機構債務共新臺幣（下同）
    1,725,149元，曾於消費者債務清理條例施行前，民國95年8
    月間，依中華民國銀行公會會員辦理消費金融案件無擔保債
    務協商機制，與最大債權金融機構台新商業銀行股份有限公
    司（下稱台新銀行）協商成立，雙方約定自95年9月起，分8
    0期，利率9.88%，每月清償元32,797元，至全部清償為止，
    惟聲請人之配偶陳建華之工作為空調臨時工，於96年中旬因
    工程結束，長達半年多之時間無工作可承接，僅聲請人獨立
    負擔全家及2名子女之開銷，不得已而於96年7月毀諾云云。
二、按債務人與金融機構協商成立者，不得聲請更生或清算，但
    因不可歸責於己之事由，致履行顯有重大困難者，不在此限
    ；本條例施行前，債務人依金融主管機關協調成立之中華民
    國銀行公會會員辦理消費金融案件無擔保債務協商機制與金
    融機構成立之協商，準用前項之規定，消費者債務清理條例
    第151條第5項、第6 項分別定有明文。此項意旨乃在避免債
    務人任意毀諾已成立之債務清償方案，濫用更生或清算之裁
    判上債務清理程序。蓋債務人於協商成立後，應秉持誠信履
    行所約定之還款條件，如認該清償方案履行有其他不適當之
    情形，自仍應再循協商途徑以資解決。是債務清償方案成立
    後，僅於其後發生情事變更，在清償期間收入或收益不如預
    期，致該方案履行困難甚或履行不能，因不可歸責於己之事
    由，始能聲請更生或清算。而所謂不可歸責於己之事由，係
    指出於非己身所能控制之自然力或其他人為事由，具有猝然
    性而不能預知，非人力所能參與或所能阻止，而陷於不能履
    行承諾償還自己之債務者而言。次按聲請更生或清算不合程
    式或不備其他要件者，法院應以裁定駁回之，但其情形可以
    補正者，法院應定期間先命補正，復為消債條例第8 條所明
    定。
三、經查：
  (一)聲請人於消費者債務清理條例施行前，曾依照中華民國銀行
    公會會員辦理消費金融案件無擔保債務協商機制，與最大債
    權金融機構台新銀行成立協商，雙方約定自95年9月起，分
    80期，利率9.88%，每月繳納32,797元至清償完畢為止，且
    聲請人於96年7月毀諾等事實，有協議書、無擔保債務還款
    計劃、台新銀行函文在卷可稽（見本院卷第27頁至第29頁、
    第152頁）。是聲請人向本院聲請更生，自須審究其「協商
    成立後」是否有「不可歸責於己之事由致履行顯有重大困難
    」之情事，方為適法。
  (二)聲請人主張因其配偶陳建華於96年中旬因工程結束，長達半
    年多之時間無工作可承接，僅聲請人獨立負擔全家及2名子
    女之開銷，故於96年7月毀諾。本院就聲請人是否有「不可
    歸責於己事由致履行顯有重大困難」之情事，於98年9月22
    日裁定命聲明人於10日內補正「聲請人配偶陳建華96年1 月
    至96年7月每月之各項收入（包括薪資、津貼、獎金、佣金
    ．．．）實際來源、數額暨其證明（本項應完整提出自96年
    1月至96年7月相關證明文件如薪資明細表及薪資入帳存摺影
    本、薪水袋、保險給付、政府補助金或其他收入款項在內之
    所有收入款項等，如為現金支領方式，應提出薪水袋、薪資
    明細表等，並出具雇主提出之在職薪資證明書及雇主聯絡電
    話，勿概括、省略釋明，勿以收入切結書替代）」等資料，
    聲請人於98年10月5日補正，稱陳建華係以現金方式領取薪
    資，故無薪資證明相關文件可陳報，且96年之雇主並未開具
    在職薪資證明書，亦因時間久遠，已遺忘雇主之姓名及聯絡
    方式等語。聲請人迄今仍未補正上開薪資所得證明，其配偶
    陳建華彰化銀行及建華銀行存摺僅顯示至95年8月之存款（
    見本院卷第99頁至第106頁），無從得知其配偶96年期間之
    收入變化，另聲請人所主張子女扶養費龐大，惟其所提出之
    單據為98年期間（見本院卷第62頁至第67頁），而聲請人毀
    諾時間為96年7月，當時兩名子女分別為2歲及3歲，是否需
    此龐大的扶養費用，實有疑義，則聲請人主張有「不可歸責
    於己事由致履行顯有重大困難」之情事，即難採信。此外，
    聲請人亦未能舉證證明協商成立後有何收入減少或支出增加
    之情事，則其單方面拒不依協商條件履行，顯難認為有何不
    可歸責於己之事由。從而，本件聲請顯與消費者債務清理條
    例第151條第5項但書所規定之要件不符，核其情形又屬無法
    補正，則依上開說明，自應裁定駁回之。
四、另銀行公會針對95年度銀行公會協商案件已毀諾之客戶，業
    已決議可申請「個別協商一致性方案」，即由最大無擔保債
    權銀行依據前置協商清償方案之精神和原則，與債務人重新
    協商議訂符合債務人繳款能力之月付款金額，該方案最長為
    180期，利率最低為0% 。是聲請人如認原清償協議之金額、
    利率、期數有調整之必要，或確有短暫經濟上困難之情事，
    自仍得與最大無擔保債權銀行再行協商調整，而無任意選擇
    毀諾聲請更生之理。又關於聲請人所預繳納之郵務送達費，
    則待本件更生聲請事件確定後，如仍尚有剩餘，再予檢還聲
    請人，均併予明。
五、依消費者債務清理條例第8 條、第15條，民事訴訟法第95條
    、第78條，裁定如主文。
中    華    民    國    98    年    10    月    30    日
                  民事第三庭    法  官  楊千儀
以上正本係照原本作成。
如對本裁定抗告，須於裁定送達後10日內向本院提出抗告狀，並
應繳納抗告裁判費新臺幣1,000元。
中    華    民    國    98    年    10    月    30    日
                                書記官  劉鴻傑


司法院資訊處製作；財團法人民間司法改革基金會備份。
